【裁判字號】    89,交易,626
【裁判日期】    900323
【裁判案由】    過失致死
【裁判全文】
臺灣板橋地方法院刑事判決                        八十九年度交易字第六二六號
    公  訴  人  臺灣板橋地方法院檢察署檢察官
    被      告  甲○○
右列被告因過失致死案件，經檢察官提起公訴（八十九年度偵字第二０三二二號、第
二一０九一號），本院判決如左：
    主  文
甲○○因過失致人於死，處有期徒刑參月，如易科罰金，以參佰元折算壹日。緩刑貳
年。
    事  實
一、甲○○於民國（下同）八十九年九月十三日二十二時三十分許，騎乘車牌號碼Ｑ
    ＺＦ─四０六號機車，沿台北縣蘆洲市○○○路往三重方向行駛，途經台北縣蘆
    洲市○○○路三十六巷巷口前，原應注意汽車（包括機車）駕駛人駕駛時應注意
    車前狀況，並隨時採取必要之安全措施，而依當時天候陰雨、夜間有照明、市區
    ○路○道路舖裝柏油、路面無缺陷、無障礙物、視距良好、無號誌、附標記行車
    分向線等一切情狀，並無不能注意之情事，竟疏未注意遵守上開規定，該時適有
    未戴安全帽、且酒醉騎車（於送醫救治時，經醫院採集血液檢驗結果，其血液中
    酒精濃度高達每公升０．三四八一毫克，相當於呼氣酒精濃度約每公升一．七四
    毫克）之曾國峰騎乘車牌號碼ＱＰＦ─一七一號輕型機車，沿台北縣蘆洲市○○
    ○路三十六巷往中山二路三十六巷方向行駛，正穿越中山二路而駛至，甲○○所
    騎機車車頭部位因而撞擊曾國峰所騎機車左側中後車身處，曾國峰遂人車倒地，
    因而受有頭部外傷及急性左側硬腦膜下出血、創傷性腦內出血、蜘蛛膜下腔出血
    之傷害。經不詳姓名路人見狀後報警，將曾國峰送醫救治，甲○○則於有偵查權
    限之警察到場處理而尚不知何人肇事犯罪之前，向警察坦承犯罪而自首。惟曾國
    峰仍於同年九月十九日凌晨三時五十八分許因傷重不治死亡。
二、案經甲○○自首及被害人曾國峰之配偶乙○○○訴由台北縣警察局蘆洲分局報請
    台灣板橋地方法院檢察署檢察官偵查起訴。
    理  由
一、訊據被告甲○○固坦承於右揭時、地騎乘機車與被害人曾國峰所騎機車相撞，致
    被害人曾國峰死亡之事實，惟矢口否認有何過失，辯稱：伊當時是直行車輛，被
    害人曾國峰從巷子衝出來，伊煞車不及而撞及被害人，且新光醫院醫護人員告訴
    伊被害人曾國峰有喝酒云云。惟查，右揭事實，業據被害人曾國峰之家屬乙○○
    ○指訴綦詳，復有交通事故現場照片十五張、道路交通事故調查報告表一份在卷
    可稽。而被害人曾國峰確因本件車禍死亡之事實，亦經台灣板橋地方法院檢察署
    檢察官督同檢驗員到場相驗屬實，並製有勘驗筆錄、驗斷書、相驗屍體證明書各
    一份，及拍攝相驗照片八張附卷足憑。被告甲○○雖執前開情詞置辯，然其於本
    院訊問時亦自承：「我看到被害人時，他還沒有要通過中山二路，我以為他是要
    停在路邊」等語（見本院八十九年十二月二十九日訊問筆錄），顯見被告甲○○
    已看見被害人曾國峰欲騎乘機車穿越中山二路，且有時間為停車或減速等必要之
    安全措施，此狀況並非無法注意，惟被告甲○○誤認被害人曾國峰欲停車於路旁
    ，故仍依原車速直駛而未採取必要之安全措施，因而發生上開事故。按汽車（包
    括機車）駕駛人應注意車前狀況，並隨時採取必要之安全措施，道路交通安全規
    則第九十四條第三項定有規定。被告甲○○於右揭時、地駕車自應注意上開道路
    交通安全規則，而依當時情形，亦無不能注意之情事，其應注意、能注意，而疏
    未注意，致肇車禍，其有過失甚為顯然。雖被害人曾國鋒於本件車禍後送醫，經
    抽血後檢測結果，其血液中酒精濃度高達每公升０．三四八毫克，【註：該值換
    算為呼氣酒精濃度值約為每公升一‧七四毫克，見附於本院審理卷內之蔡中志教
    授所著「對飲酒不能安全駕駛之執法研究」一文】，此有財團法人新光吳火獅紀
    念醫院九十年二月八日九十新醫醫字第一０二號函在卷足憑，而依醫學實驗所得
    之經驗法則：吐氣中酒精濃度達每公升０‧五五毫克時其平衡感與障礙度升高，
    肇事率為平常人之十倍，而吐氣中酒精濃度達每公升０‧八五毫克時，會有噁心
    、步履蹣跚現象，肇事率為平常人之五十倍，而吐氣中酒精濃度若達每公升一‧
    五毫克時，則會有呆滯木僵、可能昏迷之現象，此亦有身體酒精濃度與肇事率（
    行為表現）之關係表附卷足按（見上開一文），並為法務部所公告週知，而被害
    人曾國峰於肇事後旋經送醫檢測之血液中酒精濃度業已高達每公升０．三四八毫
    克，是其駕駛控制力已陷於嚴重減低，應可認被害人曾國峰酒後騎乘機車，對結
    果之發生與有過失。惟被害人之過失，仍無解免於被告甲○○之過失，附此敘明
    。且被告之過失行為與被害人曾國峰之死亡間有相當因果關係。本件事證明確，
    被告甲○○過失致死犯行洵堪認定。
二、核被告甲○○所為，係犯刑法第二百七十六條第一項過失致死罪。查被告甲○○
    於肇事後停留於現場，經路人報案後，被告於有偵查權限之警員到場處理時而尚
    不知何人犯罪之前，向警員當場坦承肇事犯罪，表示願受裁判之意，業經本院向
    台北縣警察局蘆洲分局查詢被告有無自首情形，經該局以八十九年十二月二十七
    日蘆警刑字第三二五八一號函覆本院存卷足徵，並經被告甲○○陳明於卷（見本
    院八十九年十二月二十九日訊問筆錄），符合刑法第六十二條前段自首要件，應
    依法減輕其刑。爰審酌被告甲○○並無犯罪紀錄、素行良好、其於本件交通事故
    之過失程度及情節、對被害人所造成之損害、被害人與有過失，及已與被害人家
    屬達成民事和解願賠償被害人家屬新台幣（下同）四十萬元，此有台北縣蘆洲市
    調解委員會調解書影本一份存卷可參，復由被害人家屬乙○○○於本院陳明，被
    告並已賠付大部分之金額（三十四萬元），僅餘額（六萬元）因經濟困難而尚未
    給付，暨犯後部分坦承等一切情狀，量處如主文所示之刑，並諭知易科罰金之折
    算標準。查被告行為後，刑法第四十一條，業於九十年一月十日公布修正，於同
    年月十二日生效，該法第四十一條第一項前段將得易科罰金之範圍由「犯最重本
    刑為三年以下有期徒刑以下之刑之罪」修正擴大為「犯最重本刑為五年以下有期
    徒刑以下之刑之罪」，更有利於被告，應依刑法第二條第一項前段規定，適用裁
    判時之法律即九十年一月十日公布修正之刑法第四十一條第一項前段規定。末以
    ，被告前未曾受有期徒刑以上刑之宣告，有臺灣高等法院檢察署刑案紀錄簡覆表
    一份在卷可按，其偶因過失，致犯刑章，且其犯罪時年僅十八歲，有被告年籍資
    料在卷可查，犯後已與被害人家屬達成民事和解，並已賠付大部分之和解金額，
    如前所述，其歷經此次偵審程序併科刑判決後，當已知所謹慎，信無再犯之虞，
    是本院認對其前開宣告之刑，以暫不執行為適當，爰併宣告緩刑二年，以啟自新
    。
據上論斷，應依刑事訴訟法第二百九十九條第一項前段，刑法第二百七十六條第一項
、第六十二條前段、第七十四條第一款、第二條第一項前段、修正後第四十一條第一
項，罰金罰鍰提高標準條例第一條前段、第二條，判決如主文。
本案經檢察官林建中到庭執行職務
中      華      民      國     九十     年      三      月    二十三    日
                                      臺灣板橋地方法院交通法庭
                                          法  官  陳  翠  琪
右正本證明與原本無異。
如不服本判決，應於判決送達後十日內，向本院提出上訴狀。
                                          書記官  曹  秋  冬
中      華      民      國    九十      年      三      月    二十六    日
附錄本案論罪科刑法條全文
刑法第二百七十六條
  因過失致人於死者，處二年以下有期徒刑、拘役或二千元以下罰金。
  從事業務之人，因業務上之過失犯前項之罪者，處五年以下有期徒刑或拘役，得
  併科三千元以下罰金。


司法院資訊處製作；財團法人民間司法改革基金會備份。
